最　高　行　政　法　院　裁　定
                                      100年度裁字第302號
上  訴  人　洪福
訴訟代理人　陳慧博　律師
被 上訴 人　交通部高雄港務局
代　表　人　蕭丁訓
訴訟代理人　王伊忱　律師
          　陳景裕　律師
          　鄭美玲　律師
上列當事人間拆遷救濟金事件，上訴人對於中華民國98年5月8日
高雄高等行政法院97年度訴字第835號判決，提起上訴，本院裁
定如下：
　　主  文
上訴駁回。
上訴審訴訟費用由上訴人負擔。
　　理  由
一、按對於高等行政法院判決之上訴，非以其違背法令為理由，
    不得為之，行政訴訟法第242條定有明文。依同法第243條第
    1項規定，判決不適用法規或適用不當者，為違背法令；而
    判決有同條第2項所列各款情形之一者，為當然違背法令。
    是當事人對於高等行政法院判決上訴，如依行政訴訟法第24
    3條第1項規定，以高等行政法院判決有不適用法規或適用不
    當為理由時，其上訴狀或理由書應有具體之指摘，並揭示該
    法規之條項或其內容；若係成文法以外之法則，應揭示該法
    則之旨趣；倘為司法院解釋或本院之判例，則應揭示該判解
    之字號或其內容。如以行政訴訟法第243條第2項所列各款情
    形為理由時，其上訴狀或理由書，應揭示合於該條項各款之
    事實。上訴狀或理由書如未依此項方法表明，或其所表明者
    與上開法條規定不合時，即難認為已對高等行政法院判決之
    違背法令有具體之指摘，其上訴自難認為合法。
二、本件上訴人對於高等行政法院判決上訴，主張：（一）被上
    訴人於無法律授權抑或法規命令之指導，公告高港財遷字第
    09650085530號及高港財遷字第09750029151號，不但與紅毛
    港遷村之行政目的相左，且亦欠缺法規之授權與指導，明顯
    侵害憲法保障財產權之意旨。又相關附屬建物均為上訴人之
    財產權，被上訴人亦有發放救濟金之義務而無不作為之裁量
    餘地，然原審判決認被上訴人有自由裁量權，有違司法院釋
    字第469號解釋之意旨。內政部88年12月22日台（88）內地
    字第8886565號函與本件上訴人之請求情形迥不相同，原審
    判決有不當連結之虞，疏略紅毛港遷村案政府早已編列22億
    元之預算，並不當擴大解釋該函意旨，且建物所有人是否於
    期限內完成拆遷，與該目的之達成有何正當合理之關聯性，
    亦未依行政程序法第94條之規定予以說明，構成不適用法規
    、適用不當及判決理由矛盾之違背法令。（二）依97年4月1
    日高港財遷字第09750029151號公告七之意旨，本件占用公
    地救濟金部份，只需依「現況點交」即可，又被上訴人於5
    月6日、5月12日時上訴人亦願意「現況點交」，惟原審判決
    認以「建物所有人是否於期限內拆遷為要件」為依據，難謂
    無理由矛盾之違誤。又被上訴人於5月4日來函表示於5月6日
    辦理「自行遷移」之點交，僅給予上訴人2天之自行遷移時
    間，顯欠缺期待可能性。原審判決未審酌上訴人確實已著手
    拆除工作，然因建物面積廣大，拆除不易致使延誤點交，而
    非上訴人拒絕點交之情，亦忽略原處分顯有違反行政程序法
    第7條比例原則。（三）上訴人主張未收到97年4月28日高港
    財遷字第0975004015號函，然原審判決未命被上訴人舉證，
    即採信被上訴人之主張，顯有判決理由不備之違法等語。
三、上訴意旨雖以原判決違背法令為由，惟核其上訴理由，係就
    原審取捨證據、認定事實之職權行使，指摘其為不當，並就
    原審所為如下論斷：依法令規定不得建造之建築改良物，非
    法定徵收補償之對象，行政機關通常以救濟金發給，其性質
    屬特別給與，此與合法建築改良物為法定補償顯不相同，是
    關於救濟金之發放事項，自非須以法律定之，尚無違中央法
    規標準法第5條規定及法律保留原則。與本件情形相同之內
    政部88年12月22日台（88）內地字第8886565號函，謂需地
    機關得衡量財力狀況，限制性及選擇性的發給救濟金，此應
    屬行政裁量權之行使，本件上訴人未於期間內辦理點交，是
    被上訴人否准發放救濟金，尚非無憑。又系爭附屬建物係於
    78年7月28日之後增建，被上訴人函復不予救濟，並無違誤
    等語，泛言未論斷，或就原審所為論斷，泛言其論斷矛盾，
    而非具體表明合於不適用法規、適用法規不當、或行政訴訟
    法第243條第2項所列各款之情形，難認對該判決之如何違背
    法令已有具體之指摘。至於上訴人主張未收到被上訴人97年
    4月28日高港財遷字第0975004015號函，惟上訴人並不否認
    其已收受被上訴人97年4月29日高港財遷字第09750040061號
    公告，並於同日申請領取除附屬設備外之占用公地救濟金3,
    860,094元，有申請書兼收據及領款切結書附原處分卷可稽
    ，難謂其不知附屬設備救濟金已被否准，其主張核不影響本
    件判斷之結果。依首開規定及說明，應認其上訴為不合法。
四、據上論結，本件上訴為不合法。依行政訴訟法第249條第1項
    前段、第104條、民事訴訟法第95條、第78條，裁定如主文
    。
中　　華　　民　　國　　100　 年　　1　　 月　　27　　日
                    最高行政法院第一庭
                        審判長法官　鍾　耀　光
                              法官　陳  鴻  斌
                              法官　黃　淑　玲
                              法官　鄭　小　康
                              法官　林　樹　埔

以  上  正  本  證  明  與  原  本  無  異
中　　華　　民　　國　　100　 年　　1　　 月　　28　　日
　　　　　　　　　　　　　　　書記官　王　福　瀛